# 关于内部研发形成的无形资产的递延所得税问题

提问人：donotpromise 时间：2011-03-13 16:14:56
最近,我在看企业会计准则讲解 2008 ，看到所得税时,遇到了一个问题,想向大家请教一下:
以下是讲解中的例子: 【例19—2】A企业当期为开发新技术发生研究开发支出计2 000万元，其中研究阶段支出 400 万元，开发阶段符合资本化条件前发生的支出为 400 万元，符合资本化条件后至达到预定用途前发生的支出为 1200 万元。税法规定，研究开发支出未形成无形资产计入当期损益的，按照研究开发费用的50%加计扣除；形成无形资产的，按照无形资产成本的150%摊销。假定开发形成的无形资产在当期期末已达到预定用途（尚未开始摊销）。
A企业当期发生的研究开发支出中，按照会计准则规定应予费用化的金额为 800 万元，形成无形资产的成本为 1200 万元，即期末所形成无形资产的账面价值为1 200万元。
A企业当期发生的2 000万元研究开发支出，按照税法规定可在当期税前扣除的金额为1 200万元。所形成无形资产在未来期间可予税前扣除的金额为1 800万元，其计税基础为1 800万元，形成暂时性差异 600 万元。
该内部开发形成的无形资产的账面价值与其计税基础之间产生的 600 万元暂时性差异系资产初始确认产生的，确认资产既不影响会计利润也不影响应纳税所得额，按照准则规定，不确认暂时性差异的所得税影响。
上述被我用红色标注的句子,我不是很明白.为何既不会影响会计利润也不会影响应纳税所得额呢?
同时我在其他地方看到有人认为该差异是永久性差异,理由如下:
暂时性差异是会随着时间的推移而消除的。比如固定资产的折旧方法，税法规定与会计规定不一致时，即产生了固定资产的计税基础与账面价值不一致，但这种差异从长期来看是会正负相抵，余额为零的。因为固定资产的折旧总额会计与税法上并无区别。再如交易性金融资产，会计准则规定以公允价值调整该类金融资产的账面价值，而税法规定以公允价值计量的金融资产在持有期间公允价值的变动不计入应纳税所得额。因此便产生了交易性金融资产的计税基础与账面价值不一致，但这种差异也会在该项金融资产出售时得到抵消，相应确认的递延所得税资产或递延所得税负债也会在不久的将来转回。
我还是觉得当该无形资产在摊销完毕后,其账面价值与计税基础均是 0 ，从这个方面来讲,这个差异还是是属于暂时性差异.所以我比较困惑,想请教一下大家这个该怎么理解.

回答人：chenyiwei
因为该项研发支出发生时，会计上计入资本化研发支出，列在资产负债表的资产方，没有在当期立即对损益产生影响；税务上也要到所形成的无形资产达到预定可使用状态之后才允许开始计提摊销，所以在初始确认（即研发支出发生）的时点，既不影响会计利润也不影响应纳税所得额。如果在此类情况下确认递延所得税，会导致资产的历史成本基础发生改变，因此是不恰当的。 但在美国准则下是没有类似豁免的。前段时间IASB和FASB关于所得税准则趋同的联合工作计划的建议也是从IFRS中删除该项豁免规定。所以不排除在不久的将来该项豁免规定会发生变化。

回答人：chenyiwei
回复 板凳 nikankan 的帖子没有实际操作过，只不过几年前在学US GAAP的基本常识时稍接触过一点。应当是确认的资产总额不变，但通过列一个方程的形式求出递延所得税资产的应确认金额。例如，资本化研发支出合计发生 100 ，将来形成无形资产后可以加计摊销 50 ％（即计税基础为 150 ），税率 25 ％。假设所确认的无形资产帐面价值为X，则：X+(150-X)*25%=100，求得X＝83.33，则递延所得税资产＝100-X＝16.67。 记得不是很清楚。论坛上应该有不少US GAAP的高手，欢迎指正！

提问人：qjr1124 时间：2012-02-28 17:38:53
回复 chenyiwei 的帖子
陈斑,请教一下:
阶段1:形成"研发支出",不区分费用和资本化,只是归积为资产(准),则不做递延; 阶段2:全部形成无形资产,并且该无形资产的使用寿命不确定,如何确认递延? 阶段3:全部形成费用,最终放弃了该项目,是否确认递延? 阶段4:1/3转为费用,2/3转为无形资产,并且使用寿命仍旧不确定,如何确认递延? 另外,在第3,4阶段实际是影响了应纳税所得额,原因是申报表第 20 行有个加计扣除项,这个是应纳税所得额之前的项目,如加计了,就应该是影响了啊... 研发支出类似与在建工程,这个阶段好比税法给未来固定资产的优惠,我理解这个差异是永久性的差异,永远不可能有抵消一说.

回答人：chenyiwei
要把资本化和费用化部分分开来考虑。仅就资本化部分而言，其初始确认时既不影响会计利润（损益）又没有立即税前扣除（不影响当期的应纳税所得额），所以适用“初始确认豁免”。